【裁判字號】    89,連訴,3
【裁判日期】    891013
【裁判案由】    違反懲治走私條例
【裁判全文】
福建金門地方法院刑事判決                            八十九年度連訴字第三號
    公訴人  福建金門地方法院檢察署檢察官
    被  告  甲○○
            乙○○
右列被告因違反懲治走私條例案件，經檢察官提起公訴（八十九年度連偵字第三三號
），本院判決如左：
    主  文
甲○○、乙○○共同私運管制物品出口逾公告數額，未遂，累犯，各處有期徒刑陸月
。
扣案如附表所示之管制物品均沒收。
    事  實
一、甲○○、乙○○於民國八十九年一月間因違反台灣地區與大陸地區人民關係條例
    案件，甲○○經本院判處有期徒刑四月，乙○○則判處有期徒刑三月，均甫於八
    十九年三月十日易科罰金執行完畢。甲○○竟仍不知悔改，於八十九年二月間分
    別與陳悉琪、王釋賢（以上二人由公訴人另行處理），基於私運管制物品前往大
    陸地區之共同謀議，均由甲○○進行私運出口行為。陳悉琪先將貨物，委託不知
    情之「閩台輪」輪船運抵連江縣北竿鄉白沙港，由甲○○將之運回連江縣北竿鄉
    塘岐村二二一號住處放置。嗣於八十九年四月二十七日二十時許，甲○○尋鄰居
    乙○○幫忙，乙○○則基於幫助之意思，與甲○○合力將陳悉琪與王釋賢所有如
    附表所示管制物品搬上乙○○所有之「北安三一二號」漁船，自北竿鄉塘岐村漁
    港駛抵同鄉中沃港，再將前開管制物品自「北安三一二號」漁船搬至甲○○所有
    之「光華一一一○五號」漁船後，甲○○、乙○○隨即共同著手私運出口，駕船
    向大陸地區方向行駛，於同日二十一時十分許，駛至北竿鄉尼姑山西方外海七百
    公尺附近海域時，因故折返，駛回北竿鄉白沙港外海五十公尺海域時，為警當場
    查獲而未遂。並扣得如附表所示逾公告數額之管制物品。
二、案經行政院海岸巡防署海洋巡防總局第十海洋巡邏隊移送福建金門地方法院檢察
    署檢察官偵查起訴。
    理  由
一、訊據被告甲○○、乙○○均矢口否認有公訴人所指之犯行。被告甲○○辯稱：附
    表所示之物品自陳悉琪、王釋賢二人運抵我家後，已放置二個多月，因為我家要
    裝潢天花板，這些東西無處可放，我打算放到泊在中沃口的「光華一一一○五號
    」漁船上，才找乙○○幫忙，用他的「北安三一二號」漁船接駁搬運，我們的船
    只有沿著北竿鄉的岸邊行駛，並沒有向大陸方向行駛，也沒有開到尼姑山外海七
    百公尺的海域云云。被告乙○○則辯稱：甲○○說這些貨無處可放，請我用我的
    「北安三一二號」漁船接駁，幫忙搬到他的「光華一一一○五號」漁船上放置云
    云。惟查，被告甲○○所居住之塘岐村二○○號，縱深甚長，面積亦寬，為二層
    樓之透天厝，空間寬敞，有勘驗筆錄及照片在卷可稽。而所查扣如附表所示之逾
    公告數額管制物品，總重一千九百三十五公斤，有查扣物品清冊在卷足稽。擺放
    開來，亦不過數平方公尺之面積。縱使如被告甲○○所言，貨品原擺放一樓餐廳
    ，因住處一樓裝潢天花板而需搬動貨物等語屬實，住處其餘空間擺放大批物品亦
    綽綽有餘，何需大費周章，自塘岐村輾轉接駁搬運至停泊於中沃港之漁船上？被
    告陳、劉二人之辯解，顯違常理。再者，被告二人所駕駛之「光華一一一○五號
    」漁船向大陸地區方向行駛，至北竿鄉尼姑山西方外海七百公尺附近海域時突然
    折返回北竿鄉之事實，迭據證人姜義皇、陳志成即第十海洋巡邏隊隊員，與證人
    黃丁全即行政院海岸巡防署連江機動查緝隊隊員證述無訛，被告辯稱渠二人僅沿
    著岸邊行駛云云，與事實不符，不足採信。又查，陳悉琪亦到庭證稱：查扣的物
    品部分為我所有，託甲○○運往大陸地區等語；證人盧春蘭即甲○○之妻，於偵
    查中證稱：查扣物品是貨主打電話叫我先生運到黃岐去，他平常也都是把貨物運
    到黃岐去等語，更足以佐證被告二人確係從事走私行為。被告二人所辯，顯係卸
    責之詞，洵無足採。此外，並有臨檢記錄表、查扣物品清冊、照片、以簡體字書
    寫大陸地區人士姓名及地址之貨品外包裝照片、查獲過程之照片及錄影帶在卷可
    查，本件事證明確，被告等犯行已可認定。
二、按「懲治走私條例公告管制物品項目及其數額」丁項規定：「自淪陷區私運物品
    自入本國自由地區或自本國自由地區私運物品前往淪陷區，其所私運之物品，以
    管制物品論，除屬於甲項及乙項之物品不限數額外，其餘以私運一項或數項，其
    總額由海關比照緝獲時之完稅價格計算，超過新台幣十萬元或重量達一千公斤者
    ，以管制進出口物品論」。查本案查扣之管制物品總重一千九百三十五公斤，有
    查扣物品清冊可稽，已逾公告數額。被告二人已著手實施私運行為，而走私行為
    之既、未遂，應以已否出境為準（最高法院六十九年度台上字第二六四號判決參
   照）。經查，被告二人所駕駛之「光華一一一○五號」漁船自北竿鄉尼姑山外海
    七百公尺處即行折返，該處海域尚未逾國防部依台灣地區與大陸地區人民關係條
    例第二十九條之規定，以八十七年六月二十二日（八七）戍戎字第二六二二號公
    告，自北竿島週邊低潮線，向外延伸六千公尺之限制海域，仍屬於台灣地區，故
    被告二人之私運行為尚未出境。渠等之私運行為僅屬未遂。故核被告二人所為，
    均係犯懲治走私條例第二條第三項、第一項之私運管制物品逾公告數額未遂罪。
三、再按，以自己共同犯罪之意思，事先同謀，而由其中一部份人實施犯罪之行為者
    ，均為共同正犯。共同正犯之意思聯絡，原不以數人間直接發生者為限，即有間
    接之聯絡者，亦包括在內，如甲分別邀約乙、丙犯罪，雖乙、丙間彼此並無直接
    之聯絡，亦無礙於其為共同正犯之成立。又以幫助他人犯罪之意思而參與犯罪構
    成要件之行為者，為正犯。司法院大法官會議第一百零九號解釋、最高法院七十
    七年度台上字第二一三五號判例及決議分別著有明文。茲查陳悉琪供稱：去年甲
    ○○來台灣找我，我曾與他提及要將貨物運往大陸，他回馬祖後又打電話給我，
    說他有辦法將貨運往大陸，之前我們談好的價錢是每公斤新台幣三十元等語。此
    情並為被告甲○○所是認。陳悉琪雖辯稱：我不知道現在尚未小三通，才叫甲○
    ○幫我運貨云云。惟查，兩岸之間尚未通航，政府及各界就三通議題所為之發言
    、討論，遍及各電視或報章新聞媒體，歷經年所，為公眾所周知之事實，陳悉琪
    以誤認已開放小三通，方託被告甲○○運送云云置辯，以圖卸責，並無足採。是
    以，被告甲○○與陳悉琪間就私運貨品至大陸地區已有犯意之聯絡，陳悉琪雖未
    與被告甲○○共同著手實施私運行為，然依司法院大法官會議第一百零九號解釋
    之意旨，仍為共同正犯。再者，被告甲○○既分別與陳悉琪、王釋賢共謀私運管
    制物品出口，業據其供承在卷，則陳悉琪供稱：並不認識王釋賢等語，縱然屬實
    ，依前開最高法院七十七年度台上字第二一三五號判例之意旨，亦無礙於被告甲
    ○○、陳悉琪、王釋賢間共同正犯之成立。末查，被告乙○○固供稱：我只是幫
    甲○○的忙，無意從事走私行為等語，然則，其既已參與被告甲○○、陳悉琪、
    王釋賢之私運出口行為，縱係出於幫助之意思，渠等仍應以共同正犯論。
四、被告甲○○、乙○○雖已著手私運出口行為之實施，惟尚未出境，犯罪尚屬未遂
 ，爰依刑法第二十六條前段之規定，按既遂犯之刑度減輕其刑。又被告甲○○、
    乙○○前因共同違反台灣地區與大陸地區人民關係條例案件，分別經本院判處有
    期徒刑四月、三月確定，甫於八十九年三月十日易科罰金執行完畢，經本院調取
    該案執行卷宗核閱無訛，並有自行收納款項統一收據影本二紙附卷可稽。被告二
    人於五年內再犯有期徒刑以上之本罪，為累犯，均應依刑法第四十七條規定加重
    其刑。本院爰審酌被告等犯罪後猶藉詞矯飾，毫無悔意，原不宜輕貸，惟被告甲
    ○○於今年九月十二日甫得一子，該子迄今剛滿週月，有戶口名簿在卷可查，子
    幼不能長期無父照料；而被告乙○○則係出於幫助被告甲○○之意思參與私運，
    惡性尚非重大，且被告等私運之行為仍屬未遂階段即被查獲，所生之危害不大等
    一切情狀，分別量處如主文所示之刑，以資儆懲。扣案如附表所示之物品係被告
    甲○○、乙○○，及公訴人未起訴之共同正犯陳悉琪、王釋賢等因犯罪所得之物
    ，雖非被告甲○○、乙○○所有，而分屬陳悉琪、王釋賢所有，然而，共同正犯
    既應就犯罪之全部事實負責，本院仍應依刑法第三十八條第一項第三款併予宣告
    沒收。
五、至於陳悉琪、王釋賢所涉共同私運管制物品出口於公告數額未遂罪，未經起訴，
    非本院所得審究，其二人所涉之刑責，應由公訴人另行偵查起訴。附此敘明。
據上論斷，應依刑事訴訟法第二百九十九條第一項前段、懲治走私條例第二條第三項
、第一項，第十二條、第十一條，刑法第二十八條、第二十六條、第四十七條、第三
十八條第一項第三款，判決如主文。
本案經檢察官劉仲慧到庭執行職務
中      華      民      國      八十九      年      十    月    十三    日
                                            福建金門地方法院連江刑事庭
                                                    法  官  陳  建  勛
右判決正本證明與原本無異。
對於本件判決如有不服，應於收受送達後十日內向本院提出上訴書狀，上訴於福建高
等法院金門分院，並按他造當事人之人數附具繕本。
中      華      民      國      八十九      年      十    月    十三    日
                                                    書記官  林  仁  泰


司法院資訊處製作；財團法人民間司法改革基金會備份。
